臺灣高等法院民事判決　　　　　　　　100年度上易字第821號
上　訴　人　施信鋒
被　上訴人　周雅淳
上列當事人間侵權行為損害賠償事件，上訴人對於中華民國100
年6月23日臺灣板橋地方法院100年度訴字第951號第一審判決提
起上訴，經本院於100年11月8日言詞辯論終結，判決如下：
    主      文
上訴駁回。
第二審訴訟費用由上訴人負擔。
    事實及理由
一、本件上訴人聲明求為判決：（一）原判決關於判命上訴人給
    付新台幣（下同）15萬元本息部分廢棄。（二）上開廢棄部
    分，被上訴人在第一審之訴駁回。
    被上訴人聲明求為判決：上訴駁回。
二、被上訴人主張：上訴人於民國99年4月27日凌晨2時34分許，
    使用「Maraho」之帳號，登入網路上之國立臺灣大學電子布
    告欄系統「批踢踢實業坊」，在可供不特定人瀏覽之公共看
    板BabyMother看板討論區，因見伊於99年4月25日以帳號「
    hsiaomiao」發表之「Re:〔其他〕奉子成婚？？拿掉？？」
    文章，內容有指涉兩造過去交往，心生不滿，竟在上開文章
    之後，張貼發表含有「這位女仕並不勇敢，她只是用她的謊
    言包裝了她的懦弱而已」、「還沒撲上床前就以男方女友自
    居，男方才正準備要展開新戀情，妳馬上趁人半夢半醒脫了
    褲子就上」、「誰叫妳衣服說脫就脫，想躺過來就躺過來，
    誰知道那時候的妳，就是一個仙人跳的局... 之前的性行為
    ，妳已經成功的留下精子，所以妳贏了」、「妳的小孩無法
    學到正直誠信吧，因為他的母體就是個慣性說謊的人」、「
    為了掩飾妳的謊言及自以為是，捏造男方精神異常，跟男方
    的家人、女友說男方半夜打調情電話給妳，還跟你講了好幾
    個鐘頭電話、互稱老公老婆..（噁），說男方有精神分裂、
    需要強制送醫。結果呢通聯記錄調閱出來誰打的？！結果似
    乎妳比較有需要去看醫生吧... 聽說是個三峽鋼琴行打給妳
    的。妳跟一個陌生人可以調情三個小時，妳比較需要解釋吧
    」、「這是妳給男方的謊言，沒人逼妳。不過妳有真的完全
    閉口嗎？要不要想想妳約了他朋友多少的飯局，哭訴妳將一
    個人撫養孩子？約了他家人的飯局，說妳願意每周送小孩給
    男方家人看？（荒謬）甚至想約她女友的飯局，結果還被拒
    絕，（有何居心阿實在）誰人逼迫了，這一切不平靜也是妳
    自己造成的」、「畢竟憂鬱症一直都是妳耍賴的藉口，所以
    服用安眠藥也是妳常有的事，當然，妳問過醫生了，醫生跟
    妳說，用藥沒問題。懷孕期間都還能在麻將板找人打牌了，
    妳真的很忙很想睡覺嗎？我懷疑」、「因為妳拿著博士班威
    脅他們，妳說要自己賺錢養小孩，這一切一切不就是掐著他
    們，妳告訴他們這一切男方都不知道，妳會低低調調的生下
    來，然後妳爸說你們是基督教，所以不會拿小孩的，不過妳
    爸卻從來不知道，小孩妳都已經拿掉兩個人，所以，這價值
    觀一切都被謊言包裝著，當然會支持妳」、「為了自己的謊
    言，為了欺騙男方的父母跟自己的父母，說了不會寫，說了
    會為了男方好，妳還是拼了命再寫，當然這一連串的陰謀妳
    是成功了」、「三年前的妳還沒有要結婚，所以跟妳的教授
    男友就算懷了兩次孕，妳還是選擇拿掉小孩，現在發現40歲
    了，再不生不行，所以只好找一個小妳快一輪的人下手，一
    個大學畢業才2、3年的人下手」等文字（下稱系爭文字）之
    文章，足以毀損伊之名譽，致伊精神上受有極大痛苦等情，
    爰依侵權行為之法律關係，求為命上訴人給付精神慰撫金15
    萬元及加付法定遲延利息之判決（被上訴人超過上開金額之
    請求，經原審判決駁回後，被上訴人未上訴，已告確定，附
    此敘明）。並援用原審所提立證方式。
    上訴人則以：伊因被上訴人發表之文章內容不實，始回應張
    貼含有系爭文字之文章，且所侵害者至多僅為 ptt實業坊中
    (網路社群)中代號為 「hsiaomiao」之網路人格，被上訴人
    真實世界之名譽並未因此遭受損害，又縱有侵害被上訴人之
    名譽，被上訴人亦與有過失。另系爭文字於次日即被移除，
    在網路上得閱覽實際人數恐不多，被上訴人請求慰撫金屬過
    高等語，資為抗辯。並除援用原審所提立證方式外，補提被
    上訴人與上訴人好友在MSN對話紀錄節錄、被上訴人寄給上
    訴人女朋友之信件、被上訴人寄給上訴人好友之信件為證。
三、經查上訴人於99年4月27日凌晨2時34分許，使用「Maraho」
    之帳號，登入網路上之國立臺灣大學電子布告欄系統「批踢
    踢實業坊」，在可供不特定人瀏覽之公共看板BabyMother看
    板討論區，因見被上訴人於99年4月25日以帳號「hsiaomiao
    」發表之「Re:〔其他〕奉子成婚？？拿掉？？」文章，內
    容有指涉兩造過去交往，心生不滿，竟在上開文章之後，張
    貼發表含有系爭文字內容之文章。又上訴人因張貼系爭文字
    ，所涉及妨害被上訴人之名譽罪責部分，亦經臺灣板橋地方
    法院（下稱板橋地院）刑事法庭判處上訴人拘役40日確定等
    事實，為兩造所不爭執，並有被上訴人發表之「Re:〔其他
    〕奉子成婚？？拿掉？？」文章、上訴人張貼發表含有系爭
    文字之文章、臺灣板橋地方法院檢察署檢察官99年度偵字第
    27788號聲請簡易判決處刑書及板橋地院100年度簡字第604
    號刑事判決可稽（見原審簡附民卷10至39頁及本院卷41至71
    、77至81頁），堪認為真實。
四、按因故意或過失，不法侵害他人之權利者，負損害賠償責任
    。又不法侵害他人之名譽而情節重大者，被害人雖非財產上
    之損害，亦得請求賠償相當之金額，民法第184條第1項前段
    、第195條第1項前段分別定有明文。本件上訴人於前揭時間
    在國立臺灣大學電子布告欄系統「批踢踢實業坊」之可供不
    特定人瀏覽之公共看板BabyMother看板討論區，張貼含有系
    爭文字之文章，觀之系爭文字內容，於客觀上均屬貶抑他人
    人格，表示不屑輕蔑及攻擊意思之文詞，足以貶損被上訴人
    在社會上之評價，使被上訴人精神上受有痛苦，屬侵害被上
    訴人之名譽，揆諸前揭規定，被上訴人自得請求上訴人賠償
    精神慰撫金。雖上訴人抗辯張貼系爭文字，所侵害者至多僅
    為ptt實業坊中（網路社群）中代號為「hsiaomiao」之網路
    人格，被上訴人真實世界之名譽未因此遭受損害云云。惟該
    網路為公開可供不特定人瀏覽之網頁，並已有閱覽者張貼回
    應，為上訴人所是認，上訴人復不能舉證證明所有閱覽者均
    不知代號「hsiaomiao」係指被上訴人， 所辯被上訴人除網
    路名譽外，未因此遭受損害，洵不可取。又上訴人所發表之
    文章，難認係上訴人上開行為所致本件損害發生或擴大之共
    同原因，殊無過失相抵法則之適用，上訴人抗辯被上訴人與
    有過失，亦無可取。爰斟酌兩造之學經歷、身分地位、經濟
    狀況（見原審簡附民卷40至52頁、原審卷10至15、22至29、
    44頁及本院卷28頁）及上訴人前揭加害行為所致被上訴人名
    譽受損等情狀，認被上訴人請求上訴人賠償精神慰撫金15萬
    元為適當。
五、綜上所述，被上訴人本於侵權行為之法律關係，請求上訴人
    給付15萬元及自起訴狀繕本送達翌日即100年2月28日起，至
    清償日止，按年息5％計算之利息，為有理由。原審判命上
    訴人如數給付，並依職權諭知准予假執行，並無不合。上訴
    意旨指摘原判決該部分不當，聲明廢棄改判，為無理由，應
    予駁回。
六、據上論結，本件上訴為無理由。依民事訴訟法第449條第1項
    、第78條，判決如主文。
中    華    民    國   100    年    11    月    22    日
                    民事第九庭
                        審判長法  官  黃熙嫣
                              法  官  李國增
                              法  官  曾部倫
正本係照原本作成。
不得上訴。
中    華    民    國   100    年    11    月    22    日
                              書記官  黃麗玲